臺灣桃園地方法院民事裁定　　　　　　　96年度聲字第1802號
聲　請　人　丁○○○
相　對　人　財團法人桃園縣私立誠信愛心家園
　　　　　　（原名：財團法人桃園縣私立民富教養院）
法定代理人　甲○○
相　對　人　乙○○
　　　　　　丙○○
上列當事人間聲請返還提存物事件，本院裁定如下：
    主  文
臺灣板橋地方法院九十四年度存字第五二０四號擔保提存事件，
聲請人所提存之擔保金新臺幣壹佰貳拾萬元，就相對人財團法人
桃園縣私立誠信愛心家園部分，准予返還。
聲請人其餘聲請駁回。
    理  由
一、按訴訟終結後，供擔保人證明已定20日以上之期間，催告受
    擔保利益人行使權利而未行使者，法院應依供擔保人之聲請
    ，以裁定命返還其提存物，民事訴訟法第104條第1項第3 款
    前段定有明文。又該條之規定，於其他依法令供訴訟上之擔
    保者，準用之，同法第106 條亦定有明文。而此所謂訴訟終
    結，應從廣義解釋，包括撤銷假扣押或假處分裁定及執行程
    序終結在內。
二、本件聲請意旨略以：聲請人與相對人間假扣押事件，聲請人
    前遵本院94年度裁全字第6220號民事假扣押裁定，為擔保假
    扣押之強制執行，曾提供新台幣（下同）120 萬元為擔保金
    ，並以台灣板橋地方法院94年度存字第5204號提存事件提存
    在案，嗣經台灣板橋地方法院以94年度執全字第5108號假扣
    押強制執行事件對相對人財團法人桃園縣私立誠信愛心家園
    之財產為假扣押強制執行。茲因聲請人業已聲請本院96年度
    全聲字第43號裁定撤銷前開假扣押裁定並告確定，且於96年
    1 月22日撤回假扣押強制執行之聲請，並於訴訟終結後以存
    證信函催告相對人於20日內行使權利，迄今未見相對人行使
    ，爰依法聲請返還提存物等語。並提出假扣押裁定、提存書
    暨國庫存款收取書、撤銷假扣押裁定暨確定證明書、台灣板
    橋地方法院民事執行處通知、台灣板橋地方法院函各1 件（
    以上均為影本）、郵局存證信函、掛號郵件收件回執各3 份
    為證。
三、經查:
(一)就相對人財團法人桃園縣私立誠信愛心家園部分：
    經查，聲請人上開主張，除據其提出上開證物為證外，並經
    本院依職權調閱本院94年度裁全字第6220號假扣押事件卷宗
    、96年度全聲字第43號撤銷假扣押事件卷宗、台灣板橋地方
    法院94年度執全字第5108號假扣押強制執行事件卷宗及同院
    94年度存字第5204號提存事件卷宗核閱屬實。且聲請人於96
    年1 月22日具狀撤回於上開假扣押強制執行事件而終結後，
    已定20日以上期間通知相對人財團法人桃園縣私立誠信愛心
    家園就其因上開假扣押執行所受損害行使權利，而相對人財
    團法人桃園縣私立誠信愛心家園迄今未行使一節，亦有上開
    假扣押強制執行卷、存證信函及回執、本院民事紀錄科查詢
    表2 紙在卷可稽。從而，聲請人本件聲請就相對人財團法人
    桃園縣私立誠信愛心家園部分，尚無不合，應予准許。
(二)就相對人乙○○、丙○○部分：
  1.按假扣押於執行程序實施前撤回執行之聲請，法院應依供擔
    保人之聲請，返還其提存物，毋庸裁定，修正前民事訴訟法
    第104 條第3 項定有明文；又擔保提存之提存人於提存後，
    依民事訴訟法第104 條第3 項之規定返還提存物者，得聲請
    該管法院提存所返還提存物，提存法第16條第1 項第2 款亦
    定有明文。查民事訴訟法第104 條第3 項雖於92年2 月7 日
    經總統令刪除，然觀諸該條之修正理由為「原第3 項關於假
    執行、假扣押、假處分供擔保人請求返還提存物之規定，非
    屬本條訴訟費用之擔保事項，且係不經法院裁定，逕向法院
    提存所聲請返還，應屬提存法之範疇，在此規定，體例未合
    。」，足見假扣押供擔保人於強制執行實施前撤回執行之聲
    請，仍得逕向法院提存所聲請返還擔保金，毋須經由法院裁
    定。
  2.本件聲請人於辦理上開提存後，僅聲請假扣押強制執行相對
    人財團法人桃園縣私立誠信愛心家園之財產，並未聲請假扣
    押強制執行相對人乙○○、丙○○之財產，此經本院調閱台
    灣板橋地方法院94年度執全字第5108號假扣押執行卷宗核閱
    屬實，則依前揭提存法第16條第1 項第2 款之規定，聲請人
    就相對人乙○○、丙○○部分，僅需提出台灣板橋地方法院
    民事執行處發給之「未執行證明」，即得向台灣板橋地方法
    院提存所聲請返還提存物，無庸再經本院為返還提存物之裁
    定。從而，聲請人此部分之聲請，尚於法不合，應予駁回。
四、爰裁定如主文。
中　　華　　民　　國　　96　　年　　12　　月　　10　　日
                  民事第一庭    法　官　林哲賢
上為正本係照原本作成。
如不服本裁定應於送達後10日內向本院提出抗告狀，並繳納抗告
費新臺幣1,000元。
中　　華　　民　　國　　96　　年　　12　　月　　10　　日
                                書記官  游  誼
